最高法院刑事判決　　　　　　　　　　　　　　　　八十八年度台上字第二二三號
　　上　訴　人　黃玉敏
　　被　　　告　陳文忠
右上訴人因自訴被告誣告案件，不服台灣高等法院中華民國八十六年三月二十六日第
二審判決 (八十六年度上訴字第三二五號，自訴案號：台灣台北地方法院八十五年度
自字第八二五號) ，提起上訴，本院判決如左：
    主  文
上訴駁回。
    理  由
本件原判決以上訴人在第一審自訴意旨略以：被告陳文忠前與蔡恆炤通姦，經原審法
院判刑確定後，為圖報復，竟向台灣台北地方法院檢察署誣告上訴人黃玉敏，在原審
法院審理前揭妨害家庭案件時偽證，幸經檢察官查明，為不起訴處分。被告復明知上
訴人未於民國八十三年五月及八十四年九月間，進入其住處破壞電話線路，竟虛構事
實，誣指上訴人侵入住宅，幸經原審法院判決無罪，因認被告涉有刑法第一百六十九
條第一項之誣告罪嫌。惟查誣告罪之成立，以意圖使他人受刑事或懲戒處分，而為虛
偽之告訴或告發為要件，所謂虛偽，係指明知無此事實故意捏造而言，若告訴人誤認
有此事實或以為有此嫌疑，自不得指為虛偽。至於所訴事實，不能證明其係實在，對
於被訴人為不起訴處分或判決無罪確定者，是否構成誣告罪，尚應就有無虛構誣告之
故意以為斷，並非當然可以誣告罪相繩。被告於八十四年四月十四日，具狀向台灣台
北地方法院檢察署告發，指稱上訴人於八十四年一月二十三日，在原審法院刑事庭審
理八十三年度上易字第四○二○號妨害家庭案件中，證稱「我們自八十三年五月二十
日至六月中旬有跟蹤，他們二人大約有一半的時間在一起過夜，地點是台北市○○○
路○段四號四樓及板橋市○○路一八○巷四號四樓」等語，係屬偽證。嗣雖經檢察官
以八十四年度偵字第一四二三三號不起訴處分書，為不起訴處分。然被告於該案原係
為否認其與蔡恆炤有同居之事實，尚未另行捏造不實之事項，或使用偽造、變造之證
據，業經調閱上開偵查卷核閱無訛，因認與誣告罪之構成要件不符。又被告另於八十
四年十一月八日，向台灣台北地方法院提出書狀，自訴上訴人涉有刑法第三百零六條
第一項之侵入住宅罪嫌，嗣雖經判決無罪確定。惟上訴人於該案已坦承伊夫經營之金
城徵信社，受被告之前妻張寶玉委託跟監被告，有關錄音事宜，係由其夫 (嗣於八十
三年九月死亡) 依據委託人所指示之建築物而裝設錄音設備，伊並負責聽錄音帶內容
。被告因遭跟蹤及盜錄電話，進而懷疑上訴人侵入住宅錄音，並非虛構事實，難認有
誣告犯意。被告先後提出之告發及自訴，雖經不起訴處分及無罪判決確定，惟與誣告
罪之構成要件不符，此外復查無其他積極證據足資證明被告有誣告行為，認不能證明
被告犯罪，因而維持第一審諭知被告無罪之判決，駁回上訴人之上訴，經核於法尚無
違誤。上訴意旨雖以被告在前揭八十四年度偵字第一四二三三號偵查案件，業已提出
告訴狀 (諒係告發之誤) ，捏造不實之內容，誣告上訴人偽證，非僅單純否認其通姦
而已。惟上訴人於上開偵查案件中已供承：「板橋的地方我去過一次」 (見第一審卷
第四頁所附不起訴處分書) ；於本案在原審亦始終供稱：「新生南路我沒有去，板橋
我有去在車上等」 (見原審卷第二十九頁、第六十六頁) 。查上訴人為徵信社之人員
，既僅到過板橋一次，卻於原審法院審理被告妨害家庭案件時，到庭證述台北市○○
○路及板橋市○○路，兩地之見聞事實，謂被告與蔡恆炤自八十三年五月二十日至六
月中旬，大約有一半時間在一起過夜。則被告以為上訴人有偽證之嫌疑，自不得指為
故意捏造。至於板橋地址有無人居住，被告當時住於何處及蔡恆炤何時離開新生南路
住址，乃被告否認通姦所為之辯解。原審以被告並非捏造不實之事實，核無不合。上
訴意旨仍執陳詞爭執，指摘原判決違背法令，為無理由，應予駁回。
據上論結，應依刑事訴訟法第三百九十六條第一項，判決如主文。
中      華      民      國    八十八    年      一      月    二十一    日
                              最高法院刑事第十一庭
                                  審判長法官  楊  文  翰
                                        法官  陳  正  庸
                                        法官  陳  世  雄
                                        法官  陳  東  誥
                                        法官  黃  正  興
      右正本證明與原本無異
                                              書  記  官
中      華      民      國    八十八    年      一      月    二十六    日
